【裁判字號】    92,交上易,84
【裁判日期】    920613
【裁判案由】    過失傷害
【裁判全文】
臺灣高等法院高雄分院刑事判決                    九十二年度交上易字第八四號
    上  訴  人
    即  被  告  乙○○
    選任辯護人  郭國益律師
右上訴人因過失傷害案件，不服臺灣高雄地方法院九十二年度交易字第三七號中華民
國九十二年三月二十日第一審判決（起訴案號：臺灣高雄地方法院檢察署九十一年度
偵字第二０三三七號），提起上訴，本院判決如左：
      主  文
原判決撤銷。
乙○○因過失傷害人，處拘役參拾日，如易科罰金，以參佰元折算壹日。緩刑貳年。
    事  實
一、乙○○考領有普通小型車之駕駛執照，於民國九十一年六月二日上午五時五十分
    許，駕駛車牌號碼ZE-三一三六號自用小客車，沿高雄市小港區○○○路外側快
    車道由東往西行駛，行經同路段與小港國際機場入口處前，本應注意車前狀況，
    並隨時採取必要之安全措施，而依當時情形，並無不能注意之情事，竟疏未注意
    車前狀況，適有甲○○○騎乘車號YRT-七三一號輕型機車，沿對向中山四路之慢
    車道由西往東亦騎經該處路口，復疏未注意車前狀況即左轉欲駛往小港機場入口
    處之機車停放區，雙方車輛均行至中山四路東往西方向外側快車道與小港機場入
    口處之交會地點時，乙○○所駕駛之自小客車車頭煞車不及而撞及甲○○○所騎
    乘輕型機車之右側車身，致甲○○○人車倒地，因而受有右肱骨骨折、左右脛腓
    骨開放性骨折併軟組織缺損及右恥骨骨折等傷害，上開機車則因撞擊力強大滑行
    至中山四路對向即西往東方向之快車道上（靠近中山四路之雙向分隔島），並在
    地面留下長達二十點六公尺之刮地痕。事故發生後，乙○○留在現場，俟尚不知
    犯罪嫌疑人之警員據報前往現場處理時主動坦承為肇事者，對於未發覺之罪自首
    而受裁判。
二、案經甲○○○訴由高雄市政府警察局小港分局報告臺灣高雄地方法院檢察署檢察
    官偵查起訴。
    理  由
一、訊據上訴人即被告乙○○（下稱被告）坦承右揭時地駕車與告訴人甲○○○（下
    稱告訴人）所騎機車發生車禍，告訴人並因而受有右開傷勢之事實，雖矢口否認
    有過失傷害犯行，辯稱：案發當時我有注意車前狀況，且我行進方向的燈號是綠
    燈，我當時行駛在中山四路往市區即東往西方向的外側快車道，內側快車道有其
    他車輛，後來內側快車道的車慢下來，我不知道內側車道的車當時為何慢下來，
    我就繼續往前開，沒有看到被害人的機車，等我超越內側車道的車，告訴人機車
    才突然出現，等我看到時已經來不及了，當時對向即西往東之內側車道有很多汽
    車準備左轉進入機場，我遠遠的就看到一整排車子在等候準備要進機場，當時要
    直行進入機場路線之燈號是紅燈，所以被害人騎乘機車的行進路線上應該還是紅
    燈，且該處根本沒有機車待轉區，機車不能進入機場區，可知被害人機車違規而
    有過失，我認為我沒有過失云云。經查：
（一）右揭事實業據告訴人甲○○○指訴明確，核與證人即到場處理警員林盛範證述
      之情節大致相符，並有高雄市○○○○○道路交通事故調查報告表一份、高雄
      市政府警察局交通大隊道路交通事故談話紀錄表二份、長庚紀念醫院診斷書明
      書一紙及案發後拍攝之現場相片六紙在卷可憑。而本件肇事地點燈號正常運作
      ，有警製交通事故調查表可按，至被告與告訴人雙方分別陳稱：案發當時行進
      路線之燈號為綠燈一節，因雙方各執一詞，又無相關佐證可資審認，是尚難遽
      信何者陳述為真，惟查，被告於案發後在現場警詢時係供陳：肇事當時行駛路
      線之燈號是變黃燈一節（見談話紀錄表），佐以被告於原審及本院調查時自承
      ：我當時行駛在外側快車道，後來發現內側快車道的車慢下來，我繼續往前開
      ，等我經過內側快車道的車之後，看到告訴人的機車時已經來不及等語（見原
      審九十二年二月十三日訊問筆錄），則被告駕車穿越路口，其既已發現同向內
      側車道其他車輛已經減速慢行，本應有所警覺提防人車穿越，並應立即減速及
      加強注意車前狀況，作隨時煞停之準備，竟未為之而仍繼續前行，此觀告訴人
      機車遭被告車輛之車頭撞擊後滑行留下長達二十點六公尺之刮地痕，可知撞擊
      力強大，足見被告當時車速並未減低，是由此益足證被告對本件車禍之發生確
      疏未注意車前狀況已明。
（二）按汽車行駛時，駕駛人應注意車前狀況，並隨時採取必要之安全措施，道路交
      通安全規則第九十四條第三項訂有明文，被告考領有普通小型車之駕駛執照，
      自應知悉上開規定，而依案發當時之狀況並無不能注意之情形，其竟疏未注意
      車前狀況，以致車頭撞及告訴人機車之右側車身，其就本件車禍之發生應有過
      失甚明。而告訴人因此次車禍受有右揭傷勢，已如前述，從而被告之前開過失
      行為與告訴人之傷害結果間，自具有相當因果關係。被告辯稱：並無過失云云
      ，不足採信。至告訴人駕駛機車在上開路口左轉時，未看清前方左右來車即貿
      然左轉，應認其就本件車禍之發生亦有重大過失無誤，然此並不因而減免被告
      之罪責，附此敘明。
    綜上所述，本案事證已臻明確，被告犯行洵可認定。
二、被告因駕車過失致人受傷，核其所為，係犯刑法第二百八十四條第一項前段之過
    失傷害罪。又被告於事故發生後留於現場，俟尚不知犯罪嫌疑人之警員據報前往
    現場處理時，主動坦承為肇事者等情，為證人林盛範證陳明確（見原審九十二年
    三月六日審判筆錄），是為對於未發覺之罪自首而受裁判，應依刑法第六十二條
    前段之規定減輕其刑。
三、原審予以被告論罪科刑，固非無見，惟查科刑之判決書，應就依刑法第五十七條
    所列各款規定事項所審酌之情形，於理由內載明，刑事訴訟法第三百十條第三款
    定有明文，本件原審對被告所為科刑之判決，其理由欄敘明審酌被告迄未與告訴
    人成立民事和解等一切情狀而量刑，但被告事後已與告訴人和解，賠償新台幣五
    十八萬元，並已給付，有調解書一紙卷附足按，該項調解書及告訴人表示撤回追
    究刑責等情狀，乃屬刑法第五十七條所定科刑應審酌之事項，原判決對此有利於
    被告事項未及審酌，容有未合。被告上訴意旨，否認犯罪，指摘原判決不當，雖
    無理由，惟原判決既有上開可議，自應由本院將原判決此部分予以撤銷改判，審
    酌被告駕車疏忽，造成告訴人所受傷害非輕，其過失程度，及告訴人本身同有重
    大過失，在本院審理期間已與告訴人和解，賠償告訴人五十八萬元，有調解書可
    按，犯後態度良好等一切情狀，爰量處拘役三十日，並諭知易科罰金之折算標準
    。末查，被告未曾受有期徒刑以上刑之宣告，有本院被告全國前案紀錄表記載可
    考，且於本院審理中業與告訴人達成和解，賠償五十八萬元並已付清，已如前述
    ，犯後態度良好，被告經此偵審程序之教訓，應知警惕諒無再犯之虞，本院認其
    所宣告之刑，以暫不執行為適當，併諭知緩刑二年，以勵自新。
據上論結，應依刑事訴訟法第三百六十九條第一項前段、第三百六十四條、第二百九
十九條第一項前段，刑法第二百八十四條第一項前段、第六十二條前段、第四十一條
第一項，第七十四條第一款罰金罰鍰提高標準條第一條前段、第二條，判決如主文。
本案經檢察官林應華到庭執行職務。
中      華      民      國    九十二    年      六      月     十三     日
                              臺灣高等法院高雄分院刑事第七庭
                                  審判長法官  李春昌
                法官  黃憲文
                                        法官  莊飛宗
右正本證明與原本無異。
不得上訴。
                                  法院書記官  張明賢
中      華      民      國    九十二      年      六      月    十六    日
附錄：本判決論罪科刑法條全文
刑法第二百八十四條第一項後段︰
因過失傷害人者，處六月以下有期徒刑、拘役或五百元以下罰金。致重傷者，處一年
以下有期徒刑、拘役或五百元以下罰金。


司法院資訊處製作；財團法人民間司法改革基金會備份。
